臺灣屏東地方法院交通事件裁定　　　　 94年度交聲字第117號
原裁決機關　交通部公路總局屏東監理站
異　議　人　甲○○
上列受處分人因違反道路交通管理處罰條例案件，對於交通部公
路局屏東監理站民國94年8 月23日所為屏監違字第裁82-V000000
00號裁決（原舉發通知單號碼第V00000000 號）聲明異議，本院
裁定如下：
    主  文
原裁決撤銷。
甲○○汽車駕駛人，駕駛汽車肇事致人死亡而逃逸，處吊銷駕駛
執照，終身不得考領駕駛執照。
    理  由
一、本件異議人甲○○因不服交通部公路總局屏東監理站民國94
    年8 月23日屏監違字第裁82-V00000000號違反道路交通管理
    事件，以其於94年7 月16日凌晨4 時許，駕駛車號WL-5900
    號自用小客車由南往北行經屏東縣萬丹鄉○○村○○路9 之
    10號前方時，與同向由李林彩蓮駕駛之車號PL6-799 號重型
    機車發生碰撞，致該機車連人帶車跌入路旁水溝並造成李林
    彩蓮死亡後，未為必要之處理而逃逸情事，依違反道路交通
    管理處罰條例第62條第1 項肇事致人受傷而逃逸之規定，處
    受處分人即異議人甲○○吊銷駕駛執照，終身禁考處分之裁
    決，異議意旨略以：前開裁決係以員警片面之舉發為唯一依
    據，有違證據法則，又本件既已經臺灣屏東地方法院檢察署
    檢察官分案偵辦，請待刑事判決確定後再為裁定云云。
二、按汽車駕駛人，駕駛汽車肇事致人受傷或死亡，應即採取救
    護或其他必要措施，並向警察機關報告，不得駛離；違者吊
    扣其駕照三個月至六個月；逃逸者吊銷駕駛執照，道路交通
    管理處罰條例第62條第1 項定有明文。汽車駕駛人，曾依道
    路交通管理處罰條例第62條第1 項規定吊銷駕駛執照者，終
    身不得考領駕駛執照，同條例第67條第1 項復已明定。又人
    民違反法律上之義務而應受行政罰之行為，法律無特別規定
    時，雖不以出於故意為必要，仍須以過失為其責任條件。但
    應受行政罰之行為，僅須違反禁止規定或作為義務，而不以
    發生損害或危險為其要件者，推定為有過失，於行為人不能
    舉證證明自己無過失時，即應受處罰，司法院大法官會議釋
    字第275 號著有解釋。
三、前揭聲請意旨指摘原裁決不當，無非以該裁決係依承辦員警
    之舉發為判斷之唯一基礎，違反證據法則云云為其論據。惟
    查，經本院依職權調得前開事故全部處理案卷核閱結果，前
    揭時地李林彩蓮騎機車行經事發現場時，遭異議人甲○○駕
    駛上開自用小客車自後方衝撞而落入水溝一節，除據異議人
    甲○○於事發次日（94年7 月17日）為警循線查獲時，自承
    該時間在酒後且連續16小時未休息之疲勞駕駛狀態下，曾駕
    車行經現場並撞及車前物體，所駕自小客車右前車頭因而受
    損，保險桿上並留有他車尾燈碎片；事發後在李林彩蓮所騎
    機車左後避震器上採得之墨綠色汽車保險桿碎片，確為伊所
    駕自用小客車所有等語（詳卷附94年7 月17日警詢筆錄）外
    ，並有道路交通事故調查報告表、道路交通事故現場圖、現
    場及兩車車損照片在卷可稽。又李林彩蓮係因上開碰撞事故
    致頭部外傷及腦挫傷而死亡，亦有臺灣屏東地方法院檢察署
    檢察官相驗屍體證明書存卷可按。另異議人甲○○於警詢中
    雖推稱其於碰撞發生時對所撞之物為何，並不知情云云，然
    上開事故係因異議人駕車自後方追撞前方李林彩蓮所騎機車
    所致，已如前述，依前開車損照片所示，本件事故發生時，
    異議人衝撞前車力道之大，不僅造成李林彩蓮所騎機車扭曲
    變形，異議人所駕自用小客車右前車頭、車燈、保險桿及葉
    子板亦嚴重受損。衡情，以其碰撞力道之大，碰撞位置猶在
    自用小客車車前駕駛人正常視界範圍內，其駕駛人對所撞之
    物乃由成人駕駛並正常行駛在其前方道路上之重型機車，自
    無未見或誤為他物之理，況以其座車發生如此強力之碰撞，
    苟非因肇事心虛或其他特別急迫原因而不能停留外，依常理
    ，應無不及時停車，至少查看自己車況是否能繼續安全行駛
    之理，乃異議人不僅推稱不知所撞何物，復未於碰撞發生後
    立即下車或停車查看，猶旋即揚長離去，是其所辯，顯與事
    理大相逕庭，不足採信。今上開卷證既存在於員警因處理上
    開事故而製作之卷證，原裁決機關據以為認定異議人有肇事
    逃逸違規情事之基礎並作成裁決，要無違誤。異議人空言指
    稱其裁決之程序有誤，已有不當，復未舉證證明其就本件違
    規情事並無故意或過失，揆諸前開說明，其異議於法即有未
    合。又原裁決援引為處罰依據之道路交通管理處罰條例第62
    條第1 項，其構成要件關於行為情狀之規定既包括肇事致人
    受傷及死亡等情形，其違反效果雖同，然究屬同一法條列舉
    之不同違規態樣，應予區別。茲本件異議人駕駛汽車肇事係
    造成李林彩蓮死亡，已如前述，原裁決就舉發違規事實卻認
    定為肇事致人受傷逃逸，即有違誤，則本件聲明異議雖無理
    由，然原處分既有不當，應由本院以裁定將原處分經聲明異
    議部分撤銷，並自為裁定。
據上論斷，應依道路交通案件處理辦法第20條前段，裁定如主文
。
中　　華　　民　　國　　94　　年　　10　　月　　4 　　日
                  　　　交通法庭  法  官  陳松檀
右正本證明與原本無異。
如不服本裁定應於收受送達後5 日內向本院提出抗告書狀敘述抗
告之理由抗告於臺灣高等法院高雄分院。
中　　華　　民　　國　　94　　年　　10　　月　　4 　　日
                                  書記官  滕一珍
